臺灣新竹地方法院刑事判決　　　　　　　　　　　　　九十年度交易字第一一三號
　　公　訴　人　臺灣新竹地方法院檢察署檢察官
　　被　　　告　丙○○
右列被告因過失傷害案件，經提起公訴（九十年度偵字第三四四一號)，判決如左：
    主  文
丙○○因過失傷害人，處拘役肆拾日，如易科罰金，以佰元折算壹日。
    事  實
一、丙○○於民國九十年五月十六日上午九時許，駕駛車牌號碼Ｊ８－９９１２號自
    用小客車，自新竹縣竹北市縣○○路文化中心之路邊停車格駛出，沿縣政九路由
    南往北方向行駛，於行經縣政九路快到與吳濁流路路口前約十五公尺處，欲在該
    路段迴轉往國道一號公路竹北交流道方向行駛至苗栗，丙○○原應注意汽車迴車
    前，應暫停看清道路上無往來車輛後始得迴轉，而依當時之天候、光線、路況及
    視距均良好等情，並無不能注意之情形，然丙○○竟疏未注意，貿然在路段未看
    清有無來往車輛即迴車，此時適有乙○○明知自己並無汽（機）車駕駛執照，不
    得駕駛汽（機）車，竟仍騎乘車號ＭＫ－５７８７號重型機車，沿縣政九路亦由
    南往北方向（即欲往新竹縣新埔鎮）自丙○○之車後同向行駛，原應注意在該段
    道路行駛之行車速度，無標誌者，在市區道路，時速不得超過四十公里，且駕駛
    人應注意車前狀況，並隨時採取必要之安全措施，以避免危險之發生，並應注意
    汽（機）車在雙向二車道行駛時，在劃有行車分向線（即黃虛線）之路段，超車
    時得駛越，但不能並行競駛，而依當時之天候、光線、路況及視距等情，亦無不
    能注意之情事，乙○○猶貿然以時速約五十公里左右之速度超速行駛，亦未隨時
    注意車前狀況，且見丙○○之車已近路中分向線時欲超車竟駛越入對向車道而與
    丙○○所駕之並行競駛，誤認丙○○僅係駛出路邊直駛前去，丙○○因未暫停看
    清無來往車輛，即貿然迴車致其自小客車左前側碰撞乙○○之機車車頭，致乙○○所騎乘之機車倒於對向車道並因而造成乙○○受有右側股骨中段骨折之傷害。
    丙○○於肇事後，立即下車詢問受傷倒地之乙○○並打電話報警，於犯罪未被有
    偵查犯罪職權之機關或公務人員發覺前留在現場等候，於新竹縣警察局竹北分局
    六家派出所警員甲○○接獲通報而到達車禍現場，尚未確切懷疑係丙○○肇事之
    際，向甲○○自首坦承肇事，同時願意接受裁判。案經偵查起訴。
    理  由
一、認定犯罪事實所憑之證據及其認定之理由：
（一）告訴人即被害人乙○○於警訊、偵查中及本院訊問審理時之指訴。
（二）並經證人即於肇事後至現場處理之警員甲○○於本院訊問時之證述。
（三）並有道路交通事故調查報告表、診斷證明書各一紙及現場照片五幀附於偵查卷
      宗可查。
（四）被告丙○○固坦承有於上開時地與被害人發生碰撞，然矢口否認有何上開過失
      傷害犯行，辯稱：我沒有任何過失，我要迴車前，有看到後方被害人所騎之機
      車，所以有立即停車讓被害人之機車先行，是被害人超速且駛入來車道才造成
      車禍之發生等等。此項辯解依據下列理由認無可採：
  １、按汽車之行車速度，應依標誌之規定，無標誌者，在市區道路，時速不得超過
      四十公里；又汽車行駛時，駕駛人應注意車前狀況，並隨時採取必要之安全措
      施；汽（機）車在雙向二車道行駛時，在劃有行車分向線（即黃虛線）之路段
      ，超車時得駛越，但不能並行競駛；汽車迴車前，應暫停並顯示左轉燈光或手
      勢，看清無來往車輛，並注意行人通過，始得迴轉。道路交通安全規則第九十
      三條第一項第一款、第九十四條第三項、第九十七條第三款及第一百零六條第
      五款分別定有明文。而上開車禍現場之道路，其行車速度，並無標誌且係屬市
      區道路，而時速不得超過四十公里，而事故類型及其形態係屬側撞，此有上開
      道路交通事故調查報告表（各欄項目明細內容）可查，並經現場處理車禍之警
      員甲○○陳稱該道路並無標誌且係屬市區道路等情屬實。凡此攸關道路交通安
      全之規則，皆同為被告與告訴人即被害人所應注意。是依照上開規定，被告上
      開時地駕駛上開車輛時自應遵守上述交通安全規定，而有該等注意義務甚明；
  ２、被告自承於車禍發生前已自後視鏡看見後方有被害人騎乘之機車在內側車道上
      行駛等情，而被害人亦指稱被告自路邊停車格駛出時有看後方有無來車等語，
      加以雙方亦不否認有同向行駛一小段路之情，是被告當知其後方已有被害人所
      騎乘之機車即將駛近，參以同向行駛中被告要迴車乃屬反常之現象（正常現象
      應係同向往前行駛），被告既知與其同向之後方有機車將駛近，自應暫停待後
      方之機車超前駛離後始得迴車，而其竟未暫停等待被害人之機車先行後即率予
      迴車，其有違上開規定之注意義務而有過失已甚明顯，佐以被告所駕車輛受損
      部位係左前輪上方處，倘若被告有確實遵守迴車前暫停看清無來往車輛始得迴
      轉之規定，當能避免本件車禍之發生，是被告辯稱：我有停車要讓被害人之車
      先行，顯屬不實；又被告與告訴人發生本件車禍時，天候、光線、路況及視距
      皆係良好情形，此業經被告供明在卷，並有上開道路交通事故調查報告表（各
      欄項目明細內容）可參，足認被告亦無不能注意之情事，詎被告仍於上開路段
      與告訴人之機車發生碰撞，足見其確有未確實遵守上開迴車之規定，是被告對
      於本件車禍之發生有過失，至為明確。是以被告前開所辯，顯屬不實，係屬事
      後卸責之詞，不足採信。
（五）而告訴人即被害人乙○○明知自己無駕照竟仍予以駕駛機車，亦不否認自己有
      未注意車前狀況及超速之過失，而自雙方撞擊部位可知被害人於超速超車時亦
      已駛越入對向車道而與被告並行競駛一段路，以致機車撞擊被告之左前輪部位
      ，告訴人有違反上述應注意車前狀況、超速及在雙向二車道行駛時，在劃有行
      車分向線（即黃虛線）之路段，超車時得駛越，但不能並行競駛等之事實，亦
      已至為明白，告訴人仍不能免於與被告自小客車碰撞，足徵其亦顯未注意車前
      狀況等規定。然則，告訴人既不遵守上開規定，又未注意車前狀況，而依車禍
      當時情形，其並非有何不能注意之情事，其於車禍之肇致，自難謂無過失之責
      。
（六）參以本院將全案送請臺灣省竹苗區車輛行車事故鑑定委員會鑑定及再送臺灣省
      車輛行車事故覆議鑑定委員會覆議鑑定結果，亦均認被告丙○○駕駛自小客車
      迴轉車未讓直行車先行，為肇事主因；乙○○無照駕駛重機車未注意車前狀況
      ，為肇事次因，此有臺灣省竹苗區車輛行車事故鑑定委員會九十年十月十六日
      竹鑑字第九０一一一一號鑑定竟見書及臺灣省車輛行車事故覆議鑑定委員會九
      十一年一月十七日府覆議字第九０二六九三號覆議意見書各一份附卷可稽（見
      本院卷宗第三十二頁以下、第五十頁）。然告訴人縱係有過失，亦不能因此解
      免被告前開之過失責任甚明。
（七）是被告之於本件車禍，既有如上述之過失，而告訴人亦確因本件車禍受有前述
      之傷害，則被告之過失行為與告訴人所受傷害間，顯有相當因果關係。
二、論罪、科刑及刑罰減輕與適用之法律：
（一）被告丙○○所為，係犯刑法第二百八十四條第一項前段之過失傷害罪。
（二）又被告於肇事後，即立刻打電話報警，而於未被有偵查犯罪職權之機關或公務
      員發覺前，即向前往現場處理尚不知何人肇事之警員甲○○坦承其為肇事人，
      並接受偵訊，此業經被告供明在卷，被害人亦不否認之，並經證人甲○○於本
      院訊問時證述屬實，被告對於未發覺之犯罪自首而接受裁判，應依法減輕其刑
      。
（三）審酌被告並無犯罪前科，有臺灣新竹地方法院檢察署刑案資料查註紀錄表及臺
      灣高等法院被告全國前案紀錄表各一紙在卷可按，素行尚佳，因一時不慎，致
      有本件犯行，並參酌被告之過失情節、過失程度、被害人乙○○與有過失、被
      害人所受傷害情形，及被告於本院訊問審理時均未能與告訴人達成和解致未予
      賠償被害人所受之損害，犯後否認犯行等一切情狀，量處如主文所示之刑，並
      諭知易科罰金之折算標準，以示懲儆。
三、依刑事訴訟法第二百九十九條第一項前段，刑法第二百八十四條第一項前段、第
    六十二條前段、第四十一條第一項，罰金罰鍰提高標準條例第一條前段、第二條
    ，判決如主文。
中      華      民      國    九十一    年      三 月     十五     日
                                   法  官  馮  俊  郎
右正本證明與原本無異。
如不服本判決，應於判決送達後十日內向本院提出上訴狀（應附繕本），上訴於臺灣
高等法院。
                                   書記官  鄭  姿  萍
中      華      民      國    九十一    年      三      月     十五     日
附錄本案論罪科刑實體法條全文：
刑法第二百八十四條第一項：
因過失傷害人者，處六月以下有期徒刑、拘役或五百元以下罰金，致重傷者，處一年
以下有期徒刑、拘役或五百元以下罰金。
